【裁判字號】    98,台上,3545
【裁判日期】    980625
【裁判案由】    違反毒品危害防制條例
【裁判全文】
最高法院刑事判決            九十八年度台上字第三五四五號
上  訴  人  甲○○
            乙○○
                    號2樓（另案在台灣高雄監獄執行中）
共      同
選任辯護人  洪錫鵬律師
上  訴  人  丙○○
上列上訴人等因違反毒品危害防制條例案件，不服台灣高等法院
高雄分院中華民國九十八年三月十七日第二審判決（九十七年度
上訴字第一四七一號，起訴案號：台灣高雄地方法院檢察署九十
六年度偵字第一○九八六、一○九八九、一二一五七、一二一七
四、一二六九五號），提起上訴，本院判決如下：
    主  文
上訴駁回。
    理  由
一、乙○○、甲○○、丙○○共同販賣第二級毒品二罪（即原判
決事實一）部分：
按刑事訴訟法第三百七十七條規定，上訴於第三審法院，非以判
決違背法令為理由，不得為之。是提起第三審上訴，應以原判決
違背法令為理由，係屬法定要件。如果上訴理由書狀並未依據卷
內訴訟資料，具體指摘原判決不適用何種法則或如何適用不當，
或所指摘原判決違法情事，顯與法律規定得為第三審上訴理由之
違法情形，不相適合時，均應認其上訴為違背法律上之程式，予
以駁回。本件上訴人乙○○、甲○○上訴意旨略稱：(一)、原判決
事實一之(一)認定：「（民國）九十六年四月二十六日晚間十一時
許，由乙○○使用其女友孫惠汝所有之0000000000號電話，撥打
甲○○所有之0000000000號行動電話，告知甲○○交易甲基安非
他命之地點及數量後，……」。事實一之(二)認定：「於上開交易
完成約十五分鐘後，乙○○又再次以前開電話撥打丙○○所有之
0000000000號行動電話，告知丙○○另筆交易之地點及數量，…
…」云云。惟高雄市政府警察局苓雅分局第二次警詢筆錄所附監
聽譯文，欠缺乙○○打電話給甲○○或丙○○代為送毒品到指定
地點（販賣）之內容，而僅有乙○○與甲○○談論租車之事。原
審未調閱上開行動電話之通聯紀錄，有調查未盡之違法。(二)、被
告或共犯之自白，不得作為有罪判決之唯一證據，仍應調查其他
必要之證據，以察其是否與事實相符，刑事訴訟法第一百五十六
條第二項定有明文。甲○○雖於警詢時自白乙○○叫伊交付甲基
安非他命予綽號「君仔」之男子及綽號「鴨子」之女子，惟該甲
基安非他命並未扣案，「君仔」及「鴨子」亦未到案，尚難僅以
甲○○之自白，作為有罪判決之唯一證據，原判決有理由不備之
違法。(三)、原判決認定上訴人等因另涉犯傷害致人於死案件（已
另案裁判），為警追緝中，甲○○遂投靠乙○○，為籌措生活費
用，竟意圖營利，基於販賣甲基安非他命牟利之共同犯意聯絡（
而為本件犯罪）。惟甲○○有正當工作並有存款。原判決所為前
揭認定，有調查未盡及理由不備之違法。上訴人丙○○上訴意旨
略稱：(一)、被告或共犯之自白，不得作為有罪判決之唯一證據，
仍應調查其他必要之證據，以察其是否與事實相符，刑事訴訟法
第一百五十六條第二項定有明文。原判決認定丙○○有罪，係以
丙○○於警詢時及檢察官偵查中之自白，及共同正犯乙○○、甲
○○（於警詢時及檢察官偵查中）之自白作為證據，並無其他必
要之證據，得以佐證丙○○及共同正犯之自白是否與事實相符，
原判決明顯違背法令。(二)、縱認丙○○曾交付物品給「君仔」及
「鴨子」，但原審未證實「君仔」及「鴨子」之真實身分，亦無
法證實丙○○交付給「君仔」及「鴨子」之物品確為第二級毒品
甲基安非他命。原判決理由雖說明「本件雖未據警方當場查獲交
易之毒品，惟所交易者均係第二級毒品甲基安非他命，業經證人
甲○○證述屬實。警方查獲本案時，亦在上開被告（上訴人，下
同）甲○○所駕駛之小客車內扣得十三包晶體乙節（毛重共五公
克），有高雄市政府警察局苓雅分局扣押物品目錄表乙份在卷可
參，而上開十三包晶體與其他扣案之晶體，經送高雄醫學大學附
設中和紀念醫院檢驗結果，均係第二級毒品甲基安非他命，則有
該院九十六年七月十日報告編號9607-45 號檢驗報告乙份附卷可
稽，故被告乙○○藏置於上開自用小客車內預備供販賣所用之毒
品均係甲基安非他命，足證被告甲○○上開二次交易之毒品均係
甲基安非他命乙節，應屬可採」。但此乃推測之詞，並無法以在
小客車內扣得之十三包晶體為甲基安非他命，即認為丙○○交付
予「君仔」、「鴨子」之物品，亦同為甲基安非他命。況該十三
包甲基安非他命，並非丙○○交付物品予「君仔」、「鴨子」時
，即放在車內，故該十三包甲基安非他命與丙○○交付予「君仔
」、「鴨子」之物品，並無關聯。(三)、丙○○在二處涉案之地點
從事毒品買賣時，理應有警方專案人員在場搜證，則該專案人員
是否有拍照或攝影存證？為何未逕行逮捕丙○○？高雄市政府警
察局苓雅分局雖函覆：「九十六年四月二十六日本分局員警輔以
上線通訊監察，跟監得知甲○○、丙○○等駕駛XX-5382 號營小
客車流竄於鳳山市、大寮鄉一帶，因渠等車行速度過快數度跟丟
，以迄其等駕駛XX-5382 號營小客車進入高雄縣鳳山市○○路一
六五號『天上人間』汽車旅館一○六室而遭緝獲期間，未能進行
錄影蒐證」。於此情形，足徵警方「展開搜證勤務，於二十三時
許發現嫌疑人甲○○駕車附載丙○○，先後前往高雄縣鳳山市○
○○路某大樓一樓門口及（同市○○○路之上光眼鏡行旁巷內進
行毒品交易」等情，乃子虛烏有。丙○○並無販賣第二級毒品甲
基安非他命予「君仔」、「鴨子」之事云云。
惟查：本件原判決綜合全案卷證資料，本於事實審法院之推理作
用，認定上訴人等另涉傷害致人於死案件，為警追緝中，為籌措
生活費用，竟意圖營利，基於販賣甲基安非他命之犯意聯絡，由
乙○○租用XX-5382 號小客車作為交通工具，並負責提供甲基安
非他命及尋找買家，甲○○、丙○○則依乙○○之指示，以上開
車輛將毒品送至指定之地點，完成販賣。先於九十六年四月二十
六日晚上十一時許，由乙○○以0000000000號行動電話，撥打甲
○○之0000000000號行動電話，告知甲○○買賣甲基安非他命之
地點及數量後，甲○○即駕駛上開車輛搭載丙○○，前往乙○○
所指示之高雄縣鳳山市○○○路某大樓前，販賣新台幣（下同）
一千元之甲基安非他命予綽號「君仔」之男子。約十五分鐘後，
乙○○又以前開行動電話，撥打丙○○所有之0000000000號行動
電話，告知丙○○另筆買賣甲基安非他命之地點及數量後，甲○
○又駕駛該車輛搭載丙○○，前往乙○○所指示之高雄縣鳳山市
五甲地區之上光眼鏡行附近，販賣二千元之甲基安非他命予綽號
「鴨子」之女子。販賣完畢，即返回高雄縣鳳山市○○路一六五
號乙○○所住宿之「天上人間」汽車旅館一○六號房，與乙○○
會合。嗣警方於翌（二十七）日凌晨二時許，前往上址執行搜索
時，當場逮捕上訴人等（當時另有另案處理之劉敬廷及已判刑確
定之陳世源在場），並扣得如原判決附表二、三、四所示之物（
含在前揭XX-5382 號小客車內查扣之甲基安非他命十三包，毛重
五公克）等情。因而維持第一審論處上訴人等共同販賣第二級毒
品均二罪（乙○○二罪，各處有期徒刑八年；甲○○、丙○○均
二罪，各處有期徒刑七年六月）罪刑之判決，駁回上訴人等此部
分在第二審之上訴，已依據卷內資料，說明其所憑之證據及認定
之理由。對於上訴人等所為之辯解，併已敘明：前揭事實，業據
上訴人等於警詢時及檢察官偵查中坦承不諱，並有在乙○○所承
租供甲○○、丙○○販賣毒品時使用之XX-5382 號小客車內查獲
之甲基安非他命十三包扣案可稽。上開結晶之證物經送請鑑定結
果，均係第二級毒品甲基安非他命，亦有高雄醫學大學附設中和
紀念醫院之檢驗報告附卷可憑。上訴人等嗣後雖否認販賣第二級
毒品，辯稱係受劉敬廷之託（按劉敬廷係嗣後前往「天上人間」
汽車旅館，另行販賣第二級毒品給乙○○之人，乙○○此部分意
圖販賣而販入之行為，詳後述），代為向綽號「君仔」、「鴨子
」者收取一千元及二千元云云。然而，警方（於跟監時，未及時
跟上）雖未能在進行買賣時當場查扣毒品，惟所買賣者均係第二
級毒品甲基安非他命，業經上訴人等於警詢時及檢察官偵查中供
明在卷。嗣警方（於二、三小時之內）前往搜索時，已在上訴人
等所使用之車輛內扣得十三包甲基安非他命，堪認乙○○藏置於
上開車輛內預備供販賣之甲基安非他命，即係販賣給「君仔」、
「鴨子」之物品。上訴人等所為之辯解，核與事實不符，尚難採
信。因認上訴人等確有前揭共同販賣第二級毒品之犯行等情，已
說明其取捨證據之理由，並非以單一被告之自白，作為有罪判決
之唯一證據。上訴意旨對於原判決所為前揭論斷，並未依據卷內
資料，具體指摘有何違背法令情形。且查：事實之認定與證據之
取捨，乃事實審法院之職權，苟其事實之認定及證據之取捨，並
不違背經驗法則與論理法則，即不容任意指為違法而執為上訴第
三審之理由。本件係警方於跟監時，發現上訴人等涉嫌販賣第二
級毒品，嗣前往執行搜索時，並扣得十三包甲基安非他命，上訴
人等於警詢時及檢察官偵查中已坦承上情不諱（按於第一審法院
為羈押前之訊問及行準備程序時亦同），迄審判中仍承認有向「
君仔」、「鴨子」收取一千元及二千元之事實，僅辯稱是受劉敬
廷之託而已（按劉敬廷已否認其事）。至於警方於執行監聽時，
未錄到買賣毒品之通話；嗣於跟監時，復因甲○○之車速過快，
致未及於進行買賣時予以錄影存證，此乃搜證之問題，並不影響
原審依據其餘卷證資料所為之判斷。上訴人等關於此部分之指摘
，係對於原判決已說明事項及屬原審採證認事職權之適法行使，
持憑己見而為不同之評價，且重為事實之爭執，均與法律規定得
為第三審上訴理由之違法情形，不相適合。上訴人等此部分之上
訴，違背法律上之程式，應予駁回。
二、乙○○意圖販賣而販入第二級毒品（即原判決事實二）部分
：
按上訴得對於判決之一部為之，未聲明為一部者，視為全部上訴
，刑事訴訟法第三百四十八條第一項定有明文。上訴人乙○○對
原判決不服，提起上訴，未聲明為一部上訴，依前開規定，應視
為全部上訴。惟第三審上訴書狀，應敘述上訴之理由，其未敘述
者，得於提起上訴後十日內補提理由書於原審法院，已逾上述期
間，而於第三審法院未判決前仍未提出上訴理由書狀者，第三審
法院應以判決駁回之，刑事訴訟法第三百八十二條第一項、第三
百九十五條後段規定甚明。本件乙○○因違反毒品危害防制條例
案件（即原判決事實二，意圖販賣而販入第二級毒品部分），不
服原審判決，於九十八年四月二日提起上訴，並未敘述此部分之
上訴理由，迄今逾期已久，於本院未判決前仍未提出，依上開規
定，其此部分之上訴自非合法，亦應予駁回。
據上論結，應依刑事訴訟法第三百九十五條，判決如主文。
中    華    民    國  九十八  年    六    月  二十五  日
                      最高法院刑事第六庭
                          審判長法官  謝  俊  雄
                                法官  陳  世  雄
                                法官  魏  新  和
                                法官  吳  信  銘
                                法官  徐  文  亮
      本件正本證明與原本無異
                                      書  記  官
中    華    民    國  九十八  年    六    月  二十九  日
                                                      Ｑ


司法院資訊處製作；財團法人民間司法改革基金會備份。
